【裁判字號】    98,交易,280
【裁判日期】    990415
【裁判案由】    業務過失重傷害
【裁判全文】
臺灣彰化地方法院刑事判決             98年度交易字第280號
公  訴  人  臺灣彰化地方法院檢察署檢察官
被      告  甲○○
上列被告因業務過失重傷害案件，經檢察官提起公訴（98年度偵
字第9224號），本院判決如下：
    主    文
甲○○犯業務過失致人重傷罪，處有期徒刑陸月，如易科罰金，
以新臺幣壹仟元折算壹日。
    犯罪事實
一、甲○○係明新煤氣行負責人龔美華之夫，在該煤氣行負責為
    客戶維修瓦斯爐具及運送液化瓦斯桶，為從事駕駛業務之人
    。其前因違規遭吊銷駕駛執照，依法不得駕駛汽車，仍於民
    國年98年6 月11日上午9 時24分許，駕駛車號0291-NF 號自
    用小貨車載運液化瓦斯桶，沿彰化縣北斗鎮○○里○○路由
    西往東方向行進至中西路與大新路交會設有閃光黃燈之交叉
    路口，而欲左轉至大新路時，本應注意汽車行駛至交岔路口
    ，轉彎車應讓直行車先行，且其左轉彎時，應距交岔路口30
    公尺前顯示方向燈或手勢，行至交岔路口中心處左轉，並不
    得占用來車道搶先左轉，又依當時情況並無不能注意情事，
    詎甲○○左轉前疏未注意對向有由丙○○所駕車號UTC-650
    號輕型機車，沿中西路由東往西方向迎面騎駛而來，即搶先
    左轉，而丙○○行經該閃光黃燈號誌路口時，亦疏未減速慢
    行，注意安全小心通過，致兩車發生碰撞，丙○○人車倒地
    後，受有頭部外挫傷併顱內出血、胸部挫傷併肺部出血及呼
    吸衰竭併使用呼吸器等傷害。甲○○於肇事後，在有偵查權
    限之警察機關發現犯罪人前，自行撥電話報警，並於警方到
    場處理時，主動陳明其為肇事者並說明肇事經過，而自首接
    受裁判。嗣丙○○經送醫急救手術及治療後，目前仍呈意識
    不清之植物人狀態，已造成身體重大難以治療之重傷害（領
    有極重度身心障礙手冊）。
二、案經指定代行告訴人乙○○（即丙○○之女）訴請臺灣臺中
    地方法院檢察署檢察官偵查起訴。
    理    由
一、按被告以外之人於審判外之陳述，雖不符刑事訴訟法第15 9
    條之1 、159 條之2 、159 條之3 、159 條之4 等規定，而
    經當事人於審判程式同意作為證據，法院審酌該言詞陳述或
    書面陳述作成時之情況，認為適當者，亦得為證據。當事人
    、代理人或辯護人於法院調查證據時，知有第159 條第1 項
    不得為證據之情形，而未於言詞辯論終結前聲明異議者，視
    為有前項之同意，刑事訴訟法第159 條之5 定有明文。本件
    被告於本院審理時，下列引為證據之言詞及書面陳述的證據
    能力均未聲明異議，本院審酌該言詞陳述作成時之情況，並
    查無其他不法之情狀，復與本案待證事實具有關聯性，足認
    為得為本案之證據，依刑事訴訟法第159 條之5 之規定，有
    證據能力，合先說明。
二、訊據被告甲○○固坦承於98年6 月11日9 時24分，無照駕駛
    車號0291-NF 號自用小貨車載運液化瓦斯桶，沿彰化縣北斗
    鎮○○里○○路由西往東方向行進至中西路與大新路口肇事
    等事實，亦自認有所疏失，惟辯稱：伊因腎臟患有惡性腫瘤
    ，肇事前腹部疼痛難耐，臨時左轉停在路邊休息之際，遭被
    害人丙○○機車撞擊，警員拍照時伊未移動小貨車而保持原
    停車狀態云云。經查：(一)上揭肇事時、地之現場情形，除據
    被告自承在卷外，並有道路交通事故現場圖、道路交通事故
    調查報告表（98年度他字第1171號卷宗《下簡稱偵查卷宗》
    第12至13頁）、現場圖（偵查卷第15頁），及現場照片14
    張（偵查卷第16至22頁）在卷可稽。依上述現場照片及現場
    圖觀之，被告貨車停放在轉彎處電線桿邊，車身受撞處在右
    側副駕駛座之車門（道路夜通事故調查報告表第33點勾選之
    撞擊部位在「右前車頭《身》」處），倘若碰撞前被告已將
    貨車停放在該處休息而靜止不動，則以被害人丙○○由中西
    路由東往西之騎駛方向而言，顯然不可能撞到被告貨車之右
    前車身，況被告於警詢時並未提到肇事時是處於靜止休息之
    狀態，亦未曾在警詢、偵訊時提到腹部疼痛之事，而於案發
    當天製作警詢筆錄時自承：「（問：肇事當時行車速率多少
    ？）答：0-5 公里/ 小時。我當時路口停車後剛起步行駛」
    等語（偵查卷第14頁），是被告於本院辯稱伊是停在轉彎處
    休息時遭被害人衝撞一節，應與事實不符，參以被告於本院
    審理時自述：「當時有油罐車在我前面直行，當我左轉時，
    油罐車繼續往前走，因為我被油罐車遮住視線，所以我看不
    見對向有來車，對方也應該沒有看到我的車」等語，應認被
    告確係在左轉時，未注意到對向有無直行車即貿然左轉，而
    在轉彎過程中右前車身始與被害人之來車相互碰撞。(二)按汽
    車行駛至交岔路口，其行進、轉彎，應依下列規定：轉彎
    車應讓直行車先行；左轉彎時，應距交岔路口30公尺前顯
    示方向燈或手勢，行至交岔路口中心處左轉，並不得占用來
    車道搶先左轉，此觀道路交通安全規則第102 條第1 項第5
    、7 款各定有明文。本件車禍發生時間為上午9 時24分，有
    日間自然光，現場為柏油路面、路面乾燥、無缺陷、無障礙
    物，有道路交通事故調查報告表在卷可參（偵查卷第12頁）
    ，是客觀上並無任何不能注意之情事，而被告為左轉車，本
    應讓被害人丙○○之直行車先行，惟其搶先左轉致與被害人
    丙○○碰撞，有違上開注意義務，應為主要過失。至被害人
    丙○○未依道路交通標誌標線號誌設置規則第211 條第1 項
    第1 款之規定在閃光黃燈路口減速接近，注意安全，小心通
    過，雖可認有次要過失，惟仍不能因此解免被告之刑事責任
    ，併予敘明。另本案先後經檢察官及本院送鑑定及覆議之結
    果，係認：被告駕駛自小貨車行經閃光黃燈號誌路口，占用
    對向車道搶先左轉且未讓對向直行車先行，為肇事主因（另
    無駕駛執照駕車，有違規定），另被害人丙○○駕駛輕機車
    行經閃光號誌路口，未減速慢行，注意安全，小心通過，為
    肇事次因，此有臺灣省彰化縣區車輛行車事故鑑定委員會鑑
    定意見書（偵查卷第30至32頁）、臺灣省車輛行車事故覆議
    鑑定委員會函文（附於本院卷）可資參佐，均同此認定。(三)
    被害人丙○○於車禍發生後，受有頭部外挫傷併顱內出血、
    胸部挫傷併肺部出血及呼吸衰竭併使用呼吸器等傷害，經治
    療後目前仍呈意識不清之植物人狀態，無法與人溝通，一切
    生活均需仰賴他人照料，有衛生署彰化醫院診斷證明書（偵
    查卷第5 頁）、全民醫院診斷證明書（偵查卷第36頁）、極
    重度身心障礙手冊影本（偵查卷第49頁）在卷可參，被害人
    丙○○所受傷害已達身體重大難以治療之重傷害程度，且與
    被告之過失駕駛行為具有相當因果關係，至為明確。綜上，
    本件事證明確，被告犯行堪以認定。
三、按刑法上所謂業務，係指個人基於其社會地位繼續反覆所執
    行之事務，其主要部分之業務固不待論，即為完成主要業務
    所附隨之準備工作與輔助事務，亦應包括在內（最高法院71
    年臺上字第1550號判例意旨參照）。查被告與其配偶開設瓦
    斯行，肇事時被告車上載有瓦斯桶等情，業據被告自承在卷
    ，並有現場照片可參，是核被告所為，係犯刑法第284 條第
    2 項後段之業務過失傷害致重傷罪。又被告係無駕駛執照駕
    車因而致人受傷，依法應負刑事責任，是被告前揭業務過失
    傷害人致重傷之犯行，應依道路交通管理處罰條例第86條第
    1 項之規定，加重其刑。被告於本案車禍肇事後，在有偵查
    權限之警察機關尚未發覺犯罪前，留在肇事現場並主動向據
    報前來處理之有偵辦犯罪職務之警員坦承肇事，並自願接受
    裁判等情，業據被告陳明在卷，並有臺中縣警察局道路交通
    事故肇事人自首情形紀錄表一件在卷足憑（見偵查卷第25頁
    ），爰依修正前刑法第62條前段之規定，減輕其刑，因本件
    同時有加重及減輕事由，依法應先加重後減輕之。爰審酌被
    告於89年間已有車禍肇事而過失致他人死亡之前案紀錄，素
    行尚非良好，本案發生後被害人丙○○成為植物人，已無法
    表達意識，生活完全仰賴他人，傷害程度情節嚴重，惟被告
    肇事後留在現場並承認大部分犯行，自述患有腎臟惡性膧瘤
    ，近日手術開刀切除左腎（提出財團法人彰化基督教醫院診
    斷證明書為憑），致無法與被害人丙○○家屬達成和解等一
    切情狀，量處如主文所示之刑，並諭知易科罰金之折算標準
    ，以示懲戒。
據上論斷，應依刑事訴訟法第299 條第1 項前段，道路交通管理
處罰條例第86條第1 項，刑法第284 條第2 項後段、第62條前段
、第41條第1 項前段，刑法施行法第1 條之1 ，判決如主文。
本案經檢察官賴志盛到庭執行職務。
中    華    民    國    99    年    4     月    15    日
                  刑事第七庭     法      官 黃玉齡
以上正本證明與原本無異。
如不服本判決應於收受判決後十日內向本院提出上訴書狀，並應
敘述具體理由。其未敘述上訴理由者，應於上訴期間屆滿後二十
日內向本院補提理由書（均須按他造當事人之人數附繕本），切
勿逕送上級法院。
告訴人或被害人對於判決如有不服具備理由請求檢察官上訴者，
其上訴期間之計算係以檢察官收受判決正本之日期為準。
中    華    民    國    99    年    4     月    15    日
                                 書  記  官 黃鏽金
附錄論罪科刑法條：
中華民國刑法第284條
因過失傷害人者，處6 月以下有期徒刑、拘役或5 百元以下罰
  金，致重傷者，處1 年以下有期徒刑、拘役或5 百元以下罰金
  。
從事業務之人，因業務上之過失傷害人者，處1 年以下有期徒
  刑、拘役或1 千元以下罰金，致重傷者，處3 年以下有期徒刑
  、拘役或2 千元以下罰金。

司法院資訊處製作；財團法人民間司法改革基金會備份。
